臺灣桃園地方法院刑事判決　　　　　　　　　　　　　九十一年度訴字第二三七號
　　公　訴　人　臺灣桃園地方法院檢察署檢察
　　被　　　告　甲○○
　　選任辯護人　江松鶴律師
　　被　　　告　丙○○
　　右　一　人
　　選任辯護人　陳鄭權律師
　　　　　　　　范坤棠律師
本院右列被告等因違反毒品危害防制條例等案件，經檢察官提起公訴（九十年度偵字
第一三三○二號、九十年度偵字第一一五九九號），本院判決如左：
    主  文
甲○○共同行使變造國民身分證，足以生損害於公眾及他人，處有期徒刑參月，如易
科罰金以參佰元折算壹日。扣案之乙○○之國民身分證上關於變造之「甲○○」之相
片壹張沒收。
丙○○連續販賣第二級毒品，處有期徒刑柒年陸月。扣案之第二級毒品安非他命驗餘
淨重肆點柒柒貳捌公克沒收銷燬之；扣案之信封袋參個沒收；未扣案之販賣毒品所得
新臺幣壹萬元沒收之，如全部或一部不能沒收時，以其財產抵償之；未扣案之門號「
0000000000」號之行動電話機體壹台沒收，如全部或一部不能沒收時，追
徵其價額。
    事  實
一、甲○○於民國九十年七月間，與不詳姓名年籍之成年男子，共同基於變造及行使
    變造國民身分證之特種文書之犯意聯絡，由甲○○提供照片，再由該男子以換貼
    照片之方式，在臺灣地區某不詳地點，將甲○○之照片換貼於乙○○之國民身分
    證上加以變造。變造完成後，即以郵寄之方式寄交甲○○備用。甲○○取得該紙
    變造之「乙○○」名義國民身分證後，即隨身攜帶以備不時之需。嗣於九十年八
    月七日十五時四十五分許，甲○○在桃園縣中壢市○○路與志廣路口遭警盤查，
    經警要求出示證件，甲○○即將該紙「乙○○」名義之變造國民身分證交警查驗
    以為行使，足以生損害於乙○○、戶政機關管理及偵查機關偵查之正確性。因警
    查覺該身分證有異，將甲○○帶回派出所，嗣經詢問後，甲○○始供出該紙為變
    造之身分證，因而查獲。
二、丙○○基於意圖販賣第二級毒品安非他命以營利之概括犯意，自九十年六月底至
    同年七月間，連續販賣第二級毒品安非他命予甲○○，其販賣之方式為甲○○撥
    打丙○○使用之0000000000號行動電話，約定交易金額及地點後，再
    由丙○○至約定地點交易，前後計販賣第二級毒品安非他命與甲○○共六次─新
    臺幣（下同）二千元四次、一千元二次，交易地點分別在桃園縣平鎮市○○路○○段麥當勞前、楊梅交流道附近等處。其後，於九十年八月七日十五時四十五分
    許，在桃園縣中壢市○○市○○路與志廣路口，甲○○因持用變造之身分證遭警
    攔查，並在其車上起出第二級毒品安非他命，經警查問毒品來源，始供出係向丙○○購買。警方要求其撥打丙○○所使用之上開電話，向丙○○佯購二千元之第
    二級安非他命，甲○○同意後，即持其所使用之0000000000號行動電
    話與丙○○之上開電話聯絡，並向丙○○表示要買二千元毒品，雙方約在上述麥
    當勞前交易。甲○○與丙○○聯絡完畢後，即與警員吳盛台、林明信等人一同前
    往，丙○○果在現場等候，甲○○向承辦之員警指認丙○○後，員警即上前準備
    逮捕丙○○，丙○○見狀，立即將手中所握，準備交付予甲○○，上蓋有一個足
    球印內裝第二級毒品安非他命毛重一點二公克之信封丟在地上，員警即上前逮捕
    丙○○，撿起其丟掉之上開信封，並在其口袋內起出其上蓋有二個足球印內亦裝
    有第二級毒品安非他命毛重各約二點三公克之信封二個，該次交易因而未得逞。
三、案經桃園縣警察局平鎮分局報告臺灣桃園地方法院檢察署檢察官偵查起訴。
    理  由
一、右揭犯罪事實一，訊據被告甲○○坦承持有「乙○○」名義，上貼其所有之照片
    之變造國民身分證一紙等情，惟矢口否認有變造文書之犯行，辯稱：於九十年七
    月間曾向不詳姓名年籍綽號「陳經理」之男子應徵工作，依「陳經理」之要求將
    現金一萬元、照片四張、身分證及存摺影本交付一名綽號「小野」之男子，不知
    道其照片被拿去變造；嗣在警員發現為變造之前，主動告知警員為變造之身分證
    云云。惟查：
  (1)「乙○○」遭變造之國民身分證上確實貼有被告甲○○之照片，此有身分證一紙
    扣案可資佐證，如非被告自己提供照片，無以為之，是該變造之身分證，係由被
    告提供照片，交由他人變造一節，堪以認定。且被告甲○○於本院審理時供稱：
    「收到時已經知道他們寄給我的是變造身分證，因為我的照片貼在別人的身分證
    上。」（參本院審理筆錄）、「取得身分證後，一直放在我媽媽的車上，該部車
    平常都是我在使用，警察盤查當天，我把身分證帶在身上，．．．。」（參本院
    九十一年三月六日訊問筆錄）等語，參以其於警訊時亦供稱：「我持有偽造貼有
    我照片的乙○○身分證供警方盤查，為警方當場識破。」（參九十年度偵字第一
    三三○二號卷第八頁背面），及於偵查時供明：「（警盤查有拿林證件看？）有
    。」（參同上偵卷第五十九頁背面），其九十年九月二十四日出具之答辯（一）
    狀亦載：「案發當日警員盤查答辯人之身分證時，答辯人將身分證交予警員．．
    ．。」，亦有答辯狀在卷可考（參同上偵卷第八十一頁），核與證人吳盛台於本
    院調查時結證：「葉作霖警員上前盤查，請甲○○出示證件，甲○○就直接把身
    分證拿出來。」等語相符（參本院九十年三月二十日訊問筆錄）。果被告甲○○
    係因被騙，而誤將照片交予他人，而被用以變造「乙○○」之身分證，則豈有於
    收到變造之身分證後，仍將之隨身攜帶，並於警察盤查時，持交警察查證之理，
    參以被告甲○○亦自承收到身分證後，「本來想拿去騙人。」等語（參本院審理
    筆錄），足見被告在交付照片之始已知是準備作為變造身分證之用，並於取得後
    ，隨身攜帶備用。因此，於警方盤查時，自然而然地拿出供警查證。被告甲○○
    與該不詳姓名之男子，共同行使變造身分證之犯行，洵堪認定。所述遭詐騙一節
    ，為卸責之詞，不足採信。
  (2)至於被告甲○○辯稱係自首一節，經查，證人吳盛台證稱：接獲線報前往查獲被
    告甲○○，被告甲○○交付該紙變造之身分證時，即手腳發抖，好像在怕什麼事
    ，而且那身分證貼照片之處，特別浮起來（參同上偵卷第二○九頁背面），帶回
    派出所後，正在研究時，被告甲○○始說出該紙身分證係變造的（參本院同上筆
    錄）等語。是本案承辦之警員吳盛台在查證被告甲○○之身分，被告甲○○提出
    該紙變造之身分證時，警方已對該紙身分證之真實性產生懷疑，加上被告甲○○
    當時手腳發抖，因而對其是否即為身分證上所顯示之人，已在進行查證並追問，
    被告甲○○始承認自己並非「乙○○」，從而尚難認其已該當於自首之要件，附
    此敘明。
二、右揭犯罪事實二，訊據被告丙○○矢口否認犯行，辯稱：沒有販賣第二級毒品安
    非他命予被告甲○○，只是曾與甲○○合買毒品，查獲當天甲○○打電話說要二
    千元毒品，本來邀他一起去，但他說走不開，所以與他約好地點，幫他去買毒品
    。查獲當時扣得之毒品三包中，打算將其中一包蓋有二個足球印之毒品給被告甲○○云云。惟查：
  (1)被告甲○○於警訊時供稱：「我安非他命是向一綽號為蓮霧的男子所購買，購買
    前都是以電話0000000000聯絡，每一小包一千至二千元價格不等。」
    （參同上偵卷第八頁）、「我是約從九十年七月份起一個星期向丙○○購買一次
    安非他命，其每次由二千元買四次（較大包），一千元二次（較小包），其交易
    地點為第一次在中豐路山頂段麥當勞前，日期為九十年六月底至七月初，其餘五
    次均在楊梅交流道附近交易，是以電話連繫安非他命數量及價格，由丙○○與我
    方便較近之地方，現地交貨與錢，一手交錢，一手交貨。」（參同上偵卷第九頁
    ），嗣於偵查中亦供稱：「第一次向他買是在九十年六月底，約一千至二千元的
    安，我是先打電話與他聯絡，他再另約時間，一手交錢，一手交貨，第一次是在
    山頂段麥當勞處等他拿安來，那時是買一包，不知有多重，當時他進去約過了十
    至十五分才回來，第二次約是第一次後的二個星期，聯絡方式與第一次同，當時
    向他買一千或二千吧。」等語（參同上偵卷第六十八頁）。其後於本院訊問時亦
    稱：自九十年六月起至七月底間，曾跟被告丙○○買過毒品共六次，四次二千元
    ，二次一千元等語（參本院九十年三月六日訊問筆錄），與其於警、偵訊時所為
    之上述陳述內容，大致相符。參以被告丙○○亦供稱：被告甲○○確有向伊拿過
    毒品，次數不記得了，每次都是買一、二千元等語（參同日筆錄），與被告甲○○所述每次買一、二千元之情形，亦不謀而合，足證被告甲○○所述應非虛構之
    詞。參以本案之查獲，係因被告甲○○持用「乙○○」之變造國民身分證為警查
    獲後，因在其所駕駛之車牌號碼Ｖ八─○一○二號自用小客車內，另起出第二級
    毒品品安非他命一包，承辦之警員詢問毒品來源，被告甲○○供稱係撥打000
    0000000號行動電話向一名綽號「蓮霧」之男子所購買，經警要求以其所
    持用之0000000000號行動電話與「蓮霧」佯購第二級毒品安非他命二
    千元，被告甲○○即與被告丙○○聯絡，雙方並約在右述查獲地交易。其後，被
    告丙○○果攜帶內裝第二級毒品安非他命之信封三包至現場等候，而為警當場查
    獲；查獲當時被告將手中所握蓋有一個足球印內裝第二級毒品安非他命之信封一
    個丟棄在地，另在其口袋內起出上蓋有二個足球印內亦裝有第二級毒品安非他命
    之信封二個等情，除業據被告甲○○供明（參同上偵卷第六十頁背面）在案，復
    經證人即查獲之員警吳盛台、林明信證述，與證人徐育銘於警訊時作證屬實。
    且被告丙○○亦供承：自己綽號叫「蓮霧」，被告甲○○是打其0000000
    000號行動電話連絡（參同上偵卷第二二九頁）；查獲當天，被告甲○○說要
    二千元的毒品等語（參九十一年三月六日訊問筆錄），是被告丙○○係因被告甲○○以上開電話要求購買二千元第二級毒品安非他命，因而至現場。由此益徵被
    告甲○○前開所述，曾以撥打丙○○使用之0000000000號行動電話，
    向被告丙○○購買第二級毒品安非他六次，四次二千元、二次一千元一節，確為
    事實，而可採信。此外，並有上開第二級毒品安非他命三包扣案可資佐證。又扣
    得之毒品經本院依職權送憲兵司令部刑事鑑識中心鑑定結果，確含有第二級毒品
    甲基安非他命之成份，復有該中心九十一年六月十一日（九一）綱得字第○七五
    八九號鑑驗通知書在卷可稽（參本院卷）。從而，被告丙○○在接獲被告甲○○
    電話表示要購買二千元第二級毒品安非他命，而攜扣案之三包毒品前往查獲地準
    備交易之際遭查獲之事實，已可認定。至於被告丙○○辯稱被告甲○○係向其調
    貨云云，被告甲○○其後於本院調查時，亦曾稱：不是買，是想吸時，就去他家
    ，因為他有貨云云（參本院九十一年三月六日訊問筆錄）。惟查，被告甲○○於
    獲當日，確實係依警要求向被告丙○○佯購二千元第二級毒品安非他命一情，業
    據被告甲○○及證人吳盛台、林明信證述在案已如前述，復為被告丙○○所是認
    ，從而被告丙○○所辯合買、合用云云，無非卸責之詞，不足採信。
  (2)至於被告丙○○另辯稱：都是買來一起用，沒有賺錢；且查獲當時是手握上蓋有
    二個足球印之信封一個，準備交給被告甲○○，並非要給他一個足球印之信封袋
    云云。惟查：被告丙○○於警訊問時供稱：「警方查獲時，我身上右邊褲子口袋
    內放有二個二枚足球印之信封，內是各放置安非他命二點三公克，另手持信封上
    標示一枚足球印內含有一點二公克安非他命是欲交由甲○○的。其信封袋上標示
    之足球印，是由韓磊標示為重量區分的，一枚為一公克。」（參偵卷第十八頁）
    ，參以證人林明信於本院調查時亦結證稱：當時被告丙○○「是拿蓋有一個圓戳
    的信封袋另外有蓋二個圓戳的那二包，是從口袋起出的。」等語（參本院九十一
    年四月二十六日訊問筆錄），從而，被告丙○○當時係準備將裝在蓋有一枚足球
    印之信封內，約一公克之第二級毒品安非他命，賣予被告甲○○二千元，已無疑
    義。而被告丙○○自承扣案之三個信封袋全部安非他命共以五千元購入，三個信
    封袋所裝之安非他命合計毛重約五點八公克，淨重四點七九二三公克（驗餘淨重
    四點七七二八公克），與被告丙○○所供一個球印一公克之情節相符，亦頗相近
    。被告購入毒品之價格，如以淨重計，平均每公克淨重之安非他命購入價格為一
    千零四十三元，但被告丙○○卻欲以二千元之價格售予被告甲○○，足認被告丙○○販賣該安非他命確屬有利可圖。且查，販賣第二級毒品安非他命係違法行為
    ，非可公然為之，不論是瓶裝或紙包均可任意分裝增減分量，而每次買賣之價格
    、數量，亦隨時依雙方之關係深淺、資力、需求程度及對行情之認知等因素，機
    動調整，販賣之利得，除經坦承犯行，或價格、數量俱臻明確外，委難察得實情
    ，販賣之人從價差或量差中牟利，方式雖異，其意圖營利之非法販賣行為則一，
    且第二級毒品安非他命亦非無價值之物，經政府大力查緝後，其價格不菲，實不
    可能甘冒重典而按同一價格轉售而毫無利得轉售他人，是被告丙○○多次販賣第
    二級毒品安非他命予被告甲○○，確有營利之意圖，所辯上開各節，為卸責之詞
    ，不足採信。
  (3)綜合上述，被告丙○○自九十年六月底至七月間，連續販賣第二級毒品安非他命
    六次既遂及於九十年八月七日販賣第二級毒品安非他命未遂等犯行，事證明確，
    洵堪認定。
二、按被告甲○○行使、變造被害人乙○○之身分證，自足以生損害於被害人乙○○
    及戶政機關管理、偵查機關偵查之正確性。又按安非他命係屬毒品危害防制條例
    第二條第二項第二款所稱之第二級毒品。是核被告甲○○所為係犯刑法第二百十
    六條、第二百十二條行使變造特種文書罪。被告丙○○自九十年六月底至七月間
    前後六次販賣第二級毒品予被告甲○○部分所為係犯毒品危害防制條例第四條第
    二項之販賣第二級毒品罪、另其於九十年八月七日販賣第二級毒品予被告甲○○
    未遂，所為係犯同條第二項、第五項之販賣第二級毒品未遂罪。被告甲○○變造
    特種文書後，復持以行使，其變造之低度行為應為行使之高度所吸收。以及被告
    丙○○販賣第二級毒品時持有第二級毒品之低度行為，應為販賣之高度行為所吸
    收，均不另論罪。被告甲○○及該不詳姓名年籍之成年男子，就行使變造特文書
    之行為，有犯意之聯絡及行為之分擔，均為共同正犯。被告前後七次販賣第二級
    毒品之犯行，時間緊接，所犯係構成要件相同之罪名，顯係基於概括犯意為之，
    係連續犯，應依刑法第五十六條規定論以情節較重之販賣第二級毒品既遂罪，除
    本刑為無期徒刑部分外，並依法加重其刑。公訴意旨雖未就被告丙○○於九十年
    八月七日之販賣未遂之犯行提起公訴，惟此部分起訴經判決部分，有連續犯之裁
    判上一罪關係，為起訴之效力所及，本院自應併予審理。爰審酌被告甲○○冒用
    他人名義，致使被害人乙○○有受追訴審判之虞，以及被告丙○○除自己施用毒
    品外，復流毒他人，二人各別犯後均飾詞圖卸，犯後態度不佳等一切情狀，分別
    量處如主文所示之刑，被告甲○○部分併諭知易科罰金之折算標準。扣案之乙○○身分證上之被告甲○○之照片一張，係被告甲○○所有，供犯罪所用之物，依
    刑法第三十八條第一項第二款宣告沒收。扣案之被告丙○○持有之第二級毒品安
    非他命三包，合計驗餘淨重四點七七二八公克，係被告丙○○所有，併依毒品危
    害防制條例第十八條第一項前段規定，宣告沒收銷燬之。另未扣案之販賣毒品所
    得合計共一萬元，為犯罪所得之物，又扣案之信封袋三個與未扣案之00000
    00000行動電話所附之手機，係被告丙○○供本案所用之物，均併依同條例
    第十九條第一項宣告沒收之，販賣所得一萬元如全部或一部不能沒收時，以其財
    產抵償之，手機如全部或一部不能沒收時，追徵其價額。至於被告甲○○持有之
    第二級毒品安非他命，與本案並無關連，且已於送驗時用磬，無宣告沒收之必要
    ，附此敘明。
四、(1)公訴意旨另略以：被告丙○○自九十年四月起至六月底間，另曾在桃園縣埔心
      火車站等處，連續販賣第二級毒品安非他命予證人丁○○施用，因認被告丙○○此部分所為亦係犯毒品危害防制條例第四條第二項之販賣第二級毒品罪。
    (2)按犯罪事實應依證據認定之，無證據不得推定其犯罪事實。又不能證明被告犯
      罪者，應諭知無罪之判決，刑事訴訟法第一百五十四條、第三百零一條第一項
      分別定有明文。又「認定不利於被告之事實，需依積極證據，苟積極證據不足
      為不利於被告之認定時，即應為有利於被告之認定，更不必有何有利之證據。
      」，最高法院三十年上字第八一六號判例可資參照。
    (3)公訴意旨認被告丙○○另涉此部分犯行，無非係以證人丁○○於偵查中所為之
      證詞及被告丙○○坦承替證人丁○○購買第二級毒品安非他命等為其論據。惟
      訊據被告丙○○堅詞否認有販賣第二級毒品予證人丁○○，辯稱：是和證人丁○○一起去買，並沒有賣給他等語。經查，證人丁○○於警訊時雖曾證稱：「
      向丙○○以每次新臺幣一千元整之代價，購得安非他命一小包，詳細購買的次
      數我忘了。」（參同上偵卷第三十一頁），其後於偵查中則供稱：「半個月買
      一次，一次買五千元，約八公克左右。」、「打0000000000號約時
      間，第一次是晚上八、九點在埔心火車站買一千元，重量不清楚，隔一星期再
      向他拿第二次，之後約隔半個月買，最多買一萬元吸近二十天左右。」（同上
      偵卷第八至九頁）等語，證人丁○○所述向被告丙○○購買第二級毒品之數量
      ，前後有所出入，自難憑其互有出入之上開證述情節，遽以認定被告丙○○確
      有此部分犯行。又證人丁○○係於八十九年四月十八日十六時五十分許，因持
      有第二級毒品安非他命四包、電子秤一個、塑膠分裝袋二百六十七個等物，在
      桃園縣平鎮市○○路○○段為警查獲，證人丁○○被查獲後，固向警方供稱所
      持有之物均係於同年四月十七日，被告丙○○所寄放，並供稱曾向被告丙○○
      購買第二級毒品安非他命，最後一次之八十九年四月十六日晚上十九時許，在
      桃園埔心火車站前（參九十年度偵字第一一五九九號卷第三十頁以下）等語。
      但證人丁○○並未陳述於九十年四月至六月間曾向被告丙○○購買第二級毒品
      安非他命一事，被告丙○○既堅詞否認此一犯行，此外，復查無其他積極之證
      據證明被告陳丙○○曾於九十年四月至六月間販賣毒品予證人丁○○，是公訴
      意旨所指被告此部分之犯行，尚乏證據證明，自尚難徒以證人丁○○之上開有
      瑕疵之證詞，遽以認定，揆諸首揭規定及說明，本應為被告無罪之諭知，惟公
      訴意旨認此部分，與前開論罪科刑部分，有連續犯之裁判上一罪之關係，爰不
      另為無非之諭知，附此敘明。
據上論斷，應依刑事訴訟法第二百九十九條第一項前段，毒品危害防制條例第四條第
二項、第十八條第一項前段、第十九條第一項，刑法第十一條、第二十八條、第五十
六條、第二百十六條、第二百十二條、第四十一條第一項前段、第三十八條第一項第
二款，罰金罰鍰提高標準條例第一條前段、第二條，決如主文。
本案經檢察官郭靜文到庭執行職務。
中      華      民      國    九十一    年      八      月    二十七    日
                                   臺灣桃園地方法院刑事第二庭
                                       審判長法官  江  振  義
                                             法官  林  明  洲
                                             法官  李  桂  英
右正本證明與原本無異。
如不服本判決，應於判決送達後十日內向本院提出上訴狀( 應附繕本 )，上訴於
臺灣高等法院。
                                       書  記  官  張  淑  芬
中      華      民      國    九十一    年      八      月    二十七    日
附錄本案論罪科刑法條全文：
毒品危害防制條例第四條第二項、刑法第二百十六條、第二百十二條：
毒品危害防制條例第四條
製造、運輸、販賣第一級毒品者，處死刑或無期徒刑；處無期徒刑者，得併科新臺幣
一千萬元以下罰金。
製迼、運輸、販賣第二級毒品者，處無期徒刑或七年以上有期徒刑，得併科新台幣七
百萬元以下罰金。
製造、運輸、販賣第三級毒品者，處五年以上有期徒刑，得併科新臺幣五百萬元以上
罰金。
製迼、運輸、販賣專供製迼或施用毒品之器具者，處一年以上七年以下有期徒刑，得
併科新臺幣一百萬元以下罰金。
前四項之未遂犯罰之。
刑法第二百十六條
行使第二百十條至第二百十五條之文書者，依偽造、變造文書或登載不實事項或使登
載不實事項之規定處斷。
刑法第二百十二條
偽造、變造護照、旅券、免許證、特許證及關於品行、能力、服務或其他相類之證書
、介紹書，足以生損害於公眾或他人者，處一年以下有期徒刑，拘役或三百元以下罰
金。
